臺灣臺北地方法院民事判決　　　　　　　94年度小上字第56號
　　上　訴　人　漢元開發實業股份有限公司
　　法定代理人　甲○○
　　訴訟代理人　楊鈞國　　律師
　　被上訴人　　正大聯合會計師事務所
　　法定代理人　乙○
上列當事人間請求給付報酬事件，上訴人對於中華民國九十四年三月二
十四日臺灣臺北地方法院臺北簡易庭91年度北小字第585號第一審判決提
起上訴，本院判決如下：
    主  文
上訴駁回。
第二審訴訟費用新台幣壹仟伍佰元由上訴人負擔。
    理  由
一、按對於小額程序第一審裁判之上訴或抗告，非以其違背法令為理由
    ，不得為之；上訴狀內應記載上訴理由，表明下列各款事項：一原
    判決所違背之法令及其具體內容。二依訴訟資料可認為原判決有違
    背法令之具體事實，民事訴訟法第四百三十六條之二十四第二項、
    第四百三十條之二十五定有明文。是對於小額程序之第一審裁判提
    起上訴時，如上訴論旨並未具體指出原審認定事實有如何違反法令
    情事，更未具體指明其所違反法令之條項或其內容，自不得謂已合
    法表明上訴理由，其上訴難認為合法（最高法院七十年度臺上字第
    七二○號判例意旨參照），而屬上訴不合程式，第二審法院應依同
    法第四百三十六條之三十二第二項準用同法第四百四十四條第一項
    以裁定駁回之（最高法院七十二年度臺聲字第一一三號裁判意旨參
    照）。再按民事訴訟法第四百六十八條規定，判決不適用法規或適
    用不當者，為違背法令。而判決有同法第四百六十九條所列各情形
    之一者，為當然違背法令。是當事人提起上訴，如依民事訴訟法第
    四百六十八條規定，以原審判決有不適用法規或適用法規不當為理
    由時，其上訴狀或理由書應有具體之指摘，並揭示該法條之條項或
    其內容。若係成文法以外之法則，應揭示該法則之旨趣。倘為司法
    院解釋、或最高法院之判例，則應揭示該判解之字號或其內容。如
    依民事訴訟法第四百六十九條所列各款情形為理由時，其上訴狀或
    理由書，應揭示合於該條款之事實。上訴狀或理由書如未依此項方
    法表明，或其所表明者，顯與上開法條規定之情形不相合時，即難
    認為已對原審判決之違背法令有具體之指摘，其上訴自難認為合法
    。
二、本件上訴意旨略以：(一)訴外人許伯彥與被上訴人間乃約定可獨立營
    業並依一定比例結算酬勞，惟不負擔被上訴人盈虧，且約定有正式
    合夥之期限，此一關係與民法第六百六十七條第六百七十七條規定
    合夥人對合夥團體有出資義務及應負擔合夥盈虧之規定不符，是許
    伯彥與被上訴人間應非合夥關係。又不論許伯彥與被上訴人間法律
    關係究竟為何，均不得拘束上訴人，縱許伯彥與被上訴人間為合夥
    關係，其仍得保有原有客戶，仍得以個人身分與第三人簽訂契約，
    原審認為許伯彥應不可能擅自以個人名義對外接案云云，顯然違反
    論理法則。(二)縱認許伯彥為被上訴人之合夥人，亦應為被上訴人之
    其他合夥人代表，而非被上訴人之代表，除非許伯彥經過被上訴人
    內部約定或決議，始得於執行合夥事務範圍內，為被上訴人全體合
    夥人之代表。惟依許伯彥與被上訴人間所簽訂之約定書並無此約定
    ，原審亦未討論被上訴人內部是否有此決議，即遽論系爭契約確實
    存在於兩造之間，顯然構成民事訴訟法第四百三十六條之二十四違
    背法令之判決。況被上訴人本身或審理法院尚且不知許伯彥與被上
    訴人間之法律關係為何，如何能苛求上訴人知悉。(三)被上訴人對許
    伯彥提起訴訟約一百餘件，是縱認許伯彥係被上訴人之合夥人，原
    審判決亦應適用民法第六百七十一條第三項後段規定駁回被上訴人
    之請求，惟原審並未適用，顯然違反民事訴訟法第四百三十六條之
    二十四、第四百九十六條第一項第一款規定。(四)被上訴人於另案自
    承許伯彥並非合夥人，是上訴人對此一法律關係已毋庸舉證，詎原
    審並未據此論辯，顯然亦有違反上開規定。(五)原審認定上訴人八十
    九年財務簽證、稅務簽證等事件之委任契約應存在於上訴人與被上
    訴人之間，惟並未說明理由，顯有民事訴訟法第四百三十六條之三
    十二、第四百六十九條第一項第六款判決不備理由之誤。蓋系爭委
    任契約僅有許伯彥之用印，而無被上訴人或其法定代理人乙○之印
    文，應認為僅許伯彥有接受委任之意思，非被上訴人，詎原審未查
    ，亦未論述其認定委任關係存在於上訴人與被上訴人間之理由，應
    有違法。(六)許伯彥或被上訴人均未曾向上訴人表示許伯彥係代理被
    上訴人，上訴人與許伯彥所簽訂之委任書亦未表明代理之意，原審
    判決拘泥契約文字卻對當事人真意不察，其認事用法顯有判決不備
    理由之誤。(七)縱認許伯彥係被上訴人之合夥人，許伯彥亦應具有代
    被上訴人收取公費之權利，上訴人既已依許伯彥指示交付公費支票
    予許伯彥並已兌現，應生清償之效力，詎原審認不生清償效力，顯
    有理由與主文矛盾之錯誤，據上，請求廢棄原判決，請求駁回被上
    訴人於第一審之訴及假執行之聲請云云。
三、經查，上訴人對原審判決有關民法第一百六十七條意定代理權授與
    、第三百三十九條抵銷之限制、第六百六十七條第一項、第六百七
    十一條第三項、第六百七十七條第一項、第六百七十九條等關於合
    夥關係內部權利義務以及對外代表權之疑義，於原審審理時即曾言
    及，原審就上訴人所爭執事項，已於判決第肆項「得心證之理由欄
    」內說明准駁理由及相關法律依據，原審法院上開說明，均係就上
    訴人所指摘上開事項依據法律規定及經驗法則、論理法則推論，其
    認事用法並無違背法律規定或上開法則之處，上訴人此部分主張自
    無理由，應予駁回。至上訴人主張原審判決不備理由，有民事訴訟
    法第四百六十九條第六款違背法令之處云云。就此部分而言，依民
    事訴訟法第四百三十六之三十二條第二項準用同法第四百六十九條
    第一款至第五款之規定，由此可知，民事訴訟法第四百六十九條第
    六款並不在小額事件之上訴程序準用之範圍，故上訴人以原審判決
    不備理由而提起上訴，此部份之主張於法亦屬無據。爰依民事訴訟
    法第四百三十六條之二十九第二款規定，不經言詞辯論程序，逕予
    駁回。
四、本件訴訟費用額，依後附計算書確定如主文第二項所示金額。
五、據上論結，本件上訴為無理由，依民事訴訟法第四百三十六條之二
    十九、第四百三十六條之三十二、第四百四十九條第一項、第七十
    八條、第四百三十六條之十九第一項，判決如主文。
中　　華　　民　　國　　94　　年　　9　　月　　 5　　日
                        民事第二庭審判長法　官　鄭純惠
                     　　　　　　　　　 法　官　黃雯惠
                                        法  官  汪漢卿
以上正本係照原本作成
不得上訴
中　　華　　民　　國　　94　　年　　9 　　月　　 5　　日
                         　             書記官　許婉如
~f0
計   算   書
項        目       金額（新臺幣）           備   註
第二審裁判費       一千五百元
